臺灣士林地方法院刑事判決　　　　　　 96年度交易字第320號
公　訴　人　臺灣士林地方法院檢察署檢察官
被　　　告　甲○○
選任辯護人　張智剛律師
上列被告因過失傷害等案件，經檢察官聲請簡易判決處刑（95年
度調偵字第177 號），本院士林簡易庭認為不宜以簡易判決處刑
，改依通常程序審判（95年度士交簡字第1348號），經本院訊問
被告後，被告為有罪之陳述，本院裁定改行簡式審判程序，並判
決如下：
    主  文
甲○○犯不能安全駕駛動力交通工具罪，處罰金新臺幣肆萬元，
如易服勞役以新臺幣壹仟元折算壹日，減為罰金新臺幣貳萬元，
如易服勞役以新臺幣壹仟元折算壹日；又犯過失傷害罪，處罰金
新臺幣貳萬元，如易服勞役以新臺幣壹仟元折算壹日，減為罰金
新臺幣壹萬元，如易服勞役以新臺幣壹仟元折算壹日。應執行罰
金新臺幣貳萬捌仟元，如易服勞役以新臺幣壹仟元折算壹日。
    事  實
一、甲○○於民國95年4 月6 日下午5 時許，在臺北市○○區○
    ○路附近飲酒，已達不能安全駕駛動力交通工具之狀態，詎
    仍騎乘車號ANU-941 號重型機車，於95年4 月6 日傍晚6 時
    45分許，沿臺北市○○區○○路428 巷由西往東方向行駛，
    行經新明路460 巷、428 巷口前，本應注意汽機車駕駛人於
    汽機車行駛時應注意車前狀況並隨時採取必要措施，而依當
    時雖係夜間但有照明、視距良好、道路亦無障礙物等情形觀
    之，並無任何足令甲○○不能注意之情事，其應注意並能注
    意而疏未注意，適有乙○○騎乘車號WKN-332 號輕型機車，
    沿新明路460 巷由南往北方向駛來，二車閃避不及發生碰撞
    ，致使乙○○受有頸部外傷合併腦挫傷及顱內出血、左手遠
    端橈骨骨折之傷害。經警至現場處理時，甲○○在場，並當
    場承認為肇事人，而接受裁判，且測得甲○○呼氣酒精濃度
    達每公升0.31毫克。
二、案經乙○○告訴及臺北市政府警察局內湖分局報請臺灣士林
    地方法院檢察署檢察官偵查起訴。
    理  由
一、前揭犯罪事實，業據被告甲○○於本院審理時供認不諱（見
    本院96年11月16日審判筆錄），復有酒精濃度測試紀錄表、
    酒後駕車違規舉發通知單影本、道路交通事故現場圖、調查
    報告表(一)、(二)、交通事故談話紀錄表、交通事故補充資料表
    、國防大學國防醫學院三軍總醫院民眾診療服務處診斷證明
    書、現場照片各一份在卷可資佐證，足徵被告自白與事實相
    符。本件事證明確，被告犯行堪以認定。
二、按被告行為後，94年2 月2 日修正公布之刑法已於95年7 月
    1 日生效施行，其中第2 條第1 項：「行為後法律有變更者
    ，適用行為時之法律。但行為後之法律有利於行為人者，適
    用最有利於行為人之法律」之規定，係規範行為後法律變更
    所生新、舊法律比較適用之準據法，並非刑法實體法律，自
    不生行為後法律變更之比較適用問題，故刑法修正施行後，
    ，應適用該修正後之第2 條第1 項之規定，依「從舊、從輕
    」之原則比較新、舊法律之適用；又比較新舊法時，應就罪
    刑有關之共犯、未遂犯、想像競合犯、牽連犯、連續犯、結
    合犯，以及累犯加重、自首減輕暨其他法定加減原因（如身
    分加減）與加減例等一切情形，綜其全部罪刑之結果而為比
    較後，再整個適用有利於行為人之法律處斷，不能割裂而分
    別適用有利之條文（最高法院24年上字第4634號、27年上字
    第2615號判例意旨及最高法院95年度第8 次刑事庭會議決議
    參照）。經查：(一)罰金刑部分：刑法第185 條之3 之不能安
    全駕駛動力交通工具罪及同法第284 條第1 項前段之過失傷
    害罪，其法定刑各得科三萬元、五百元以下之罰金，而依被
    告行為時之修正前刑法第33條第5 款規定：「主刑之種類如
    左：五、罰金：一元（指銀元）以上」，換算新臺幣後，為
    新臺幣三元以上。惟被告行為後修正後刑法第33條第5 款係
    規定：「主刑之種類如下：五、罰金：新臺幣一千元以上，
    以百元計算之」，經比較修正前後關於科處罰金刑之最低刑
    度規定，以被告行為時即修正前刑法較有利於被告，應適用
    修正前刑法之規定。(二)自首部分：修正後刑法第62條前段規
    定自首係得減輕其刑，修正前第62條前段則規定為必減輕其
    刑，此項變動影響行為人之刑罰法律效果，經比較新舊法，
    以修正前之規定較有利於被告，應依刑法第2 條第1 項前段
    規定，適用行為時即修正前刑法第62條前段規定減輕其刑。
    (三)經綜合比較被告行為後之法律變更，修正後之刑法規定，
    對被告並無較有利之情形，應整個適用修正前刑法相關規定
    。
三、按刑法第185 條之3 所謂「不能安全駕駛」，乃抽象危險犯
    ，並不以發生具體危險為必要，而當駕駛人呼氣中之酒精濃
    度達每公升0.25毫克以上者，駕駛人已有視覺、反應靈敏性
    減弱，影響對速度及距離之判斷力，其肇事率為一般人之二
    倍，此有人體呼氣酒精濃度與症狀表及法務部88年5 月18日
    法88檢字第001669號函在卷可稽。又按汽車行駛時，駕駛人
    應注意車前狀況，並隨時採取必要之安全措施，又汽車行駛
    至交岔路口時，同為直行車或轉彎車者，左方車應暫停讓右
    方車先行，道路交通安全規則第94條第3 項、第102 條第1
    項第2 款分別定有明文。查被告騎車沿臺北市○○區○○路
    428 巷由西往東方向行駛，行經新明路460 巷、428 巷口前
    ，本應注意汽機車駕駛人於汽機車行駛時應注意車前狀況並
    隨時採取必要措施，而依當時雖係夜間但有照明、視距良好
    、道路亦無障礙物等情形觀之，並無任何足令被告不能注意
    之情事，其應注意並能注意而疏未注意，適有乙○○騎乘車
    號WKN-332 號輕型機車，沿新明路460 巷由南往北方向駛來
    ，二車閃避不及發生碰撞，而肇事致人受傷，被告自應負過
    失責任。又臺北市車輛行車事故鑑定委員會亦認定被告有上
    開過失，此有臺北市車輛行車事故鑑定委員會96年10月11日
    北鑑審字第09630343000 號函所附鑑定意見書一份在卷可參
    ，被告之過失行為與本件車禍之發生而致告訴人受傷間具有
    相當因果關係至明。核被告所為，係犯刑法第185 條之3不
    能安全駕駛動力交通工具罪及第284 條第1 項前段過失傷害
    罪。被告所犯上開二罪，犯意各別，行為互殊，罪名不同，
    應予分論併罰。又被告於肇事後，留在現場，並向前往處理
    事故之警員許育銘當場承認為肇事人，而接受裁判，有臺北
    市○○○○○道路交通事故肇事人自首情形紀錄表附卷可稽
    （見第5159號偵查卷第26頁），被告對於未發覺之犯罪自首
    而接受裁判，符合自首要件，應依修正前刑法第62條前段之
    規定減輕其刑。爰審酌被告生活狀況及智識程度，酒醉程度
    及駕駛車輛種類，被害人受傷程度，與被告犯罪後供認犯行
    之態度等一切情狀，分別諭知如主文所示之刑。又被告行為
    時之刑法第42條第2 項前段規定：「易服勞役以一元以上三
    元以下折算一日」，該易服勞役折算標準，業據修正前罰金
    罰鍰提高標準條例第2 條（於95年7 月1 日修正刪除）規定
    ，就其原定數額提高為一百倍折算一日，則本件被告行為時
    之易服勞役折算標準，最高得以銀元三百元折算一日，即新
    臺幣九百元折算一日。惟95年7 月1 日修正公布施行之刑法
    第42條第3 項前段規定：「易服勞役以新臺幣一千元、二千
    元或三千元折算一日」，比較修正前後之易服勞役折算標準
    ，以修正後之規定，較有利於被告，則應依刑法第2 條第1
    項後段，適用修正後刑法第42條第3 項前段之規定，定其易
    服勞役之折算標準。又被告犯罪時間均在96 年4月24日以前
    ，合於中華民國九十六年罪犯減刑條例之減刑要件，所犯不
    能安全駕駛動力交通工具罪及過失傷害罪，均依該條例規定
    減刑如主文所示，並諭知易服勞役之折算標準。又關於刑法
    第51條第7 款之定應執行刑之規定於修法前後並無變更，應
    逕適用新法第51條第7 款之規定，定其應執行之刑，並諭知
    易服勞役之折算標準。
據上論斷，應依刑事訴訟法第452 條、第299 條第1 項前段、第
273 條之1 第1 項，刑法第2 條第1 項後段、第185 條之3 、第
284 條第1 項前段、第42條第3 項前段、第51條第7 款、第62條
前段，刑法施行法第1 條之1 ，中華民國九十六年罪犯減刑條例
第2 條第1 項第3 款、第7 條，判決如主文。
本案經檢察官高俊申到庭執行職務。
中　　華　　民　　國　　96　　年　　11　　月　　30　　日
                  刑事第六庭法　官  周明鴻
以上正本證明與原本無異。
如不服本判決應於判決送達後10日內向本院提出上訴狀，其未敘
述上訴之理由者並得於提起上訴後20日內向本院補提理由書 (均
須按他造當事人之人數附繕本)。
                            書記官  丁梅芬
中　　華　　民　　國　　96　　年　　12　　月　　3 　　日
附錄本案論罪科刑法條之依據：
中華民國刑法第185條之3
（重大違背義務致交通危險罪）
服用毒品、麻醉藥品、酒類或其他相類之物，不能安全駕駛動力
交通工具而駕駛者，處1 年以下有期徒刑、拘役或3 萬元以下罰
金。
中華民國刑法第284條第1 項前段
（過失傷害罪）
因過失傷害人者，處 6 月以下有期徒刑、拘役或 5 百元以下罰
金，致重傷者，處1 年以下有期徒刑、拘役或5 百元以下罰金。
